【裁判字號】    92,訴,485
【裁判日期】    920808
【裁判案由】    損害賠償
【裁判全文】
臺灣嘉義地方法院民事判決  九十二年度訴字第四八五號
    原      告  新光產物保險股份有限公司嘉義分公司
    法定代理人  甲○○
    訴訟代理人  乙○○
    被      告  丙○○
右當事人間請求損害賠償事件，本院判決如左：
    主    文
原告之訴駁回。
訴訟費用由原告負擔。
    事    實
甲、原告方面：
一、聲明：被告應給付原告新台幣（下同）五十一萬零九百五十七元，及自起訴狀繕
    本送達被告之翌日即民國九十二年四月二十五日起至清償日止，按年息百分之五
    計算之利息。
二、陳述：被告於民國九十年四月三日下午九時許，駕駛Ｙ６－４７０１號自小客車
    ，在嘉義市○○路歌神ＫＴＶ前，因酒醉駕車倒車撞擊訴外人劉興完，致劉興完
    受有左側髖骨骨折、脫位、右側脛骨開放性骨折、臉部及兩側前臂擦傷等傷害，
    並因而中度殘廢。嗣原告業已依強制汽車責任保險法第二十八條規定給付劉興完
    五十一萬零九百五十七元，惟因前開事故係因被告違反道路交通管理處罰條例第
    三十五條第一項第一款之規定所致，爰依強制汽車責任保險法第二十七條第一款
    之規定提起本件訴訟。
三、證據：提出強制汽車責任保險受益人直接請求給付申請書、本院九十年度交簡字
    第六○七號刑事簡易判決、強制汽車責任保險證、嘉義郵局第三一八九號存證信
    函、嘉義市警察局第一分局北興派出所道路交通事故證明書、強制汽車責任保險
    領款收據暨同意書、財團法人佛教慈濟綜合醫院大林分院診斷證明書、財團法人
    嘉義基督教醫院診斷證明書、陽明醫院診斷證明書、強制汽車責任保險給付理算
    明細表等為證。
乙、被告方面：
一、聲明：原告之訴駁回。
二、陳述：伊確有於原告所述之時、地倒車撞擊劉興完，致劉興完受有前述傷害，惟
    因劉興完於本件車禍事件發生之前，本已殘疾，並非伊撞擊之後始成殘廢，故原
    告提起本件訴訟，實難謂為有理由。
丙、本院依職權調閱本院九十年度交簡字第六○七號公共危險卷證（含臺灣嘉義地方
    法院檢察署九十年度偵字第二二七一號卷證）。
    理      由
一、原告主張被告於九十年四月三日下午九時許，駕駛自小客車，在嘉義市歌神ＫＴ
    Ｖ前，因酒醉駕車倒車撞擊劉興完，致劉興完因而中度殘廢。嗣原告業已給付劉
    興完五十一萬零九百五十七元，惟因前開事故係因被告酒醉駕車所致，爰依強制
    汽車責任保險法第二十七條第一款之規定請求被告給付五十一萬零九百五十七元
    ，及自起訴狀繕本送達被告之翌日即九十二年四月二十五日起至清償日止，按年
    息百分之五計算之利息等語。被告則以，因劉興完於本件車禍事件發生之前，本
    已殘疾，並非伊撞擊之後始成殘廢，故原告提起本件訴訟，實難謂為有理由等情
    詞資為辯解。
二、原告主張伊公司承保被告所有Ｙ６－４７０１號自小客車之強制汽車責任保險（
    保險期間自九十年四月三日中午十二時起迄九十一年四月三日中午十二時止），
    嗣被告於九十年四月三日下午九時許，駕駛Ｙ６－４７０１號自小客車，在嘉義
    市○○路歌神ＫＴＶ前，因酒醉駕車倒車撞擊劉興完，致劉興完受有左側髖骨骨
    折、脫位、右側脛骨開放性骨折、臉部及兩側前臂擦傷等傷害。又被告為警查獲
    時，經警檢測其呼氣所含酒精濃度為每公升零點八二毫克（0.82ＭＧ／Ｌ），且
    被告所涉服用酒類，不能安全駕駛動力交通工具而駕駛之行為，業經本院於九十
    年五月二十五日判處拘役四十日確定。再劉興完業於九十年十月二十三日向伊公
    司請領強制汽車責任保險殘廢保險金，伊公司並於九十年十二月三十一日依強制
    汽車責任保險法第二十八條規定給付劉興完五十一萬零九百五十七元等事實，業
    據其提出與所述相符之強制汽車責任保險受益人直接請求給付申請書、本院九十
    年度交簡字第六○七號刑事簡易判決、強制汽車責任保險證、嘉義市警察局第一
    分局北興派出所道路交通事故證明書、強制汽車責任保險領款收據暨同意書、財
    團法人佛教慈濟綜合醫院大林分院診斷證明書、財團法人嘉義基督教醫院診斷證
    明書、陽明醫院診斷證明書、強制汽車責任保險給付理算明細表各乙紙為證，並
    有刑法第一百八十五條之三案件測試觀察紀錄表、嘉義市警察局舉發違反道路交
    通事件通知單、酒精測定值及嘉義市○○○道路交通事故調查報告表各乙紙，及
    現場照片六幀在卷足憑，復為被告所不爭，應堪信為真實。又被告與劉興完業於
    九十年四月十六日在嘉義市西區調解委員會達成調解，由被告賠償劉興完十五萬
    元，劉興完並拋棄其餘之民事請求之事實，除為兩造所不爭外，並有嘉義市西區
    調解委員會調解筆錄及強制汽車責任保險給付理算明細表各乙紙附卷足參，亦堪
    信為真實。
三、按被保險汽車發生汽車交通事故，加害人有下列情事之一者，保險人仍應依本法
    規定給付保險金，但得在給付金額範圍內，向加害人求償：一、酒醉或吸食毒品
    、迷幻藥而駕車者。強制汽車責任保險法第二十七條第一款定有明文。揆其立法
    理由略謂，被保險人或汽車使用人之惡意行為在一般保險均除外不保，惟因強制
    汽車責任保險係屬於政策性保險，為保障受害人，爰規定保險人仍應依本法規定
    給付保險金，同時賦予保險人向加害人求償之權利，以資平衡。亦即使保險人得
    於對受害人理賠之後，再向被保險人求償，而由被保險人負終局之責。足見，此
    制度之目的在將被保險人無清償能力之危險移轉至保險人，使受害人得儘速獲得
    保障。是故保險人之所以能向被保險人求償，實係因保險人給付之後，受讓受害
    人對於被保險人之損害賠償請求權（債權之法定移轉），其請求之額度、時效之
    計算等問題均以受害人之請求權為準。如此不僅得使受害人儘速獲得保障，復可
    避免原享有損害賠償請求權之受害人獲得雙重賠償，更得使惡意之被保險人負終
    局賠償責任，避免道德危險之發生。
四、本件原告固已於九十年十二月三十一日給付劉興完五十一萬零九百五十七元，惟
    被告與劉興完業於九十年四月十六日在嘉義市西區調解委員會達成調解，由被告
    賠償劉興完十五萬元等事實，均如前所述。按鄉鎮市調解委員會之調解，於性質
    上不失為民法上之和解，次按和解有使當事人所拋棄之權利消滅及使當事人取得
    和解契約所訂明權利之效力。民法第七百三十七條定有明文。查和解係為排除過
    去不確定之法律狀態而為將來創作確定之法律狀態。準此，關於當事人間之債權
    ，就債權之絕對存否、範圍有所爭執，而經和解確定之債權，發生創設之效力，
    此後各當事人不得援用其明示或默示所拋棄之請求權。次查，依被告與劉興完於
    九十年四月十六日在嘉義市西區調解委員會所達成之調解，被告固須賠償劉興完
    十五萬元，惟劉興完亦同時拋棄對於被告之其餘民事請求權，有嘉義市西區調解
    委員會調解筆錄乙紙在卷足參。足見，劉興完既已拋棄對於被告之其餘民事請求
    權，衡諸民法第七百三十七條所定，其所拋棄之權利當已歸於消滅，則劉興完嗣
    後縱於九十年十二月三十一日自原告處受領五十一萬零九百五十七元，自無從將
    該筆五十一萬零九百五十七元之損害賠償債權，依法定債權移轉之方式，由原告
    繼受取得。況被告投保汽車強制責任保險之目的厥在於保險事故發生時得分散、
    消化損失，而非在加重自己之賠償責任，是本件被告果無投保汽車強制責任保險
    ，依其與劉興完所達成之調解契約，其最終僅須賠償十五萬元，然依原告之主張
    ，被告投保汽車強制責任保險後，除須賠償劉興完十五萬元外，尚須賠償原告五
    十一萬零九百五十七元。足見，被告投保汽車強制責任保險後之法律地位，顯劣
    後於投保前之地位，如此，被告何須繳交保險費投保汽車強制責任保險？堪信，
    原告援依強制汽車責任保險法第二十七條第一款之規定，請求被告給付五十一萬
    零九百五十七元，及自起訴狀繕本送達被告之翌日即九十二年四月二十五日起至
    清償日止，按年息百分之五計算之利息，尚難謂為有理由，應予駁回。
五、本件事證已臻明確，關於劉興完是否於本件車禍事件發生之前，業已殘疾，並非
    被告酒醉駕車撞擊所致，核與本件判決結果，不生影響，爰不予論述，併此敘明
    。
六、據上論結，原告之訴為無理由，依民事訴訟法第七十八條判決如主文。
中      華      民      國    九十二    年      八      月      八      日
~B臺灣嘉義地方法院民事第一庭
~B    法  官  林信旭
右為正本係照原本作成
如對本判決上訴須於判決送達後廿日內向本院提出上訴狀
中      華      民      國    九十二    年      八      月       八     日
~B    書記官  侯學義


司法院資訊處製作；財團法人民間司法改革基金會備份。
